【裁判字號】    89,訴,1156
【裁判日期】    890822
【裁判案由】    偽造文書等
【裁判全文】
臺灣板橋地方法院刑事判決                        八十九年度訴字第一一五六號
    公  訴  人  臺灣板橋地方法院檢察署檢察官
    被      告  甲○○
右列被告因偽造文書等案件，經檢察官提起公訴（八十九年度偵緝字第六四七號），
本院判決如左：
    主  文
甲○○行使變造私文書，足以生損害於公眾及他人，處有期徒刑陸月。
    事  實
一、甲○○前因施用毒品案，於民國（下同）八十三年三月二日，為台灣高雄地方法
    院判處有期徒刑三年一月確定；其於八十三年十月六日，因違反麻醉藥品管理提
    條例案件，為本院判處有期徒刑三月確定，經接續前案執行；嗣於八十四年十一
    月二十九日假釋出獄，於假釋期間更違反麻醉藥品管理條例案件，為台灣高等法
    院於八十七年四月三十日判處有期徒刑四月確定；另因施用毒品罪，於八十七年
    四月九日為本院判處有期徒刑三年二月確定，與前開有期徒刑四月合併定應執行
    刑為三年三月，並撤銷假釋，應執行殘刑一年十一月二日；又因妨害自由案件，
    於八十九年四月十七日經本院八十六年訴字第一三八七號判決確定，應執行有期
    徒刑十月，均接續執行，尚未執行完畢（不構成累犯）。詎甲○○不知悔改，於
    八十六年九月間某日，在臺北縣樹林市○○街○段二八九巷十號租屋處，明知綽
    號「小林」交付之八十六年六月份，中獎金額分別為新臺幣（下同）四千元、二
    百元之統一發票二紙（號碼ＪＢ00000000、ＪＢ00000000號）
    ，均係號碼部分業經變造之私文書，仍予收受，並意圖為自己不法之所有，旋即
    於同日持至臺灣土地銀行樹林分行兌領獎金，使銀行陷於錯誤而給付四千二百元
    獎金予甲○○，足以生損害於上開銀行及國庫核發統一發票獎金之正確性。
二、案經財政部租稅教育及宣傳推行小組告發由內政部警政署刑事警察局移送台灣台
    北地方法院檢察署呈請台灣高等法院檢察署核轉台灣板橋地方法院檢察署檢察官
    偵查起訴。
    理  由
一、訊據被告甲○○固坦承自綽號「小林」處取得二張發票並持至銀行兌領之行為，
    惟否認有何右揭犯行，辯稱：伊向「小林」追討債務，「小林」就拿發票給伊，
    要伊去兌領，不知發票經變造云云。惟查：
  (一)被告於偵審中均無法供述「小林」之真實姓名及地址，既不知債務人之真實姓名
    及聯絡方式，被告如何確保債權？況被告向「小林」追討債務，當應要求「小林
    」自行兌領統一發票後交付現金，豈有接受統一發票以為清償之理？又被告於偵
    查中自承，「小林」於此後之八十六年十月間向伊蒐集廢棄發票等情（見八十九
    年四月二十九日偵訊筆錄），由此亦足認被告明知「小林」交付之發票係號碼部
    分經變造為中獎號碼之私文書，始於八十六年九月間兌領得手後，另行於八十六
    年十月間蒐集未中獎之廢棄發票交予「小林」。被告前開所辯不知係變造之發票
    云云，應係事後卸責之詞，不足採信。
  (二)又被告持向銀行兌領之統一發票二紙，經詳細比對發票號碼字體及襯底斜文之印
    製方式，與正常之發票均有不同，且印製號碼及襯底斜紋部分之紙感，觸感亦較
    粗糙，應為變造發票乙節，有財政部租稅教育及宣傳推行小組八十八年十一月二
    十二日台稅宣發第八八一一七ＯＯ六一號函附於八十八年度偵字第二三四四九號
    卷可稽，並有發票二張扣案，足認確係號碼部分經變造之發票。綜上，本件事證
    明確，被告犯行洵堪認定。
二、
  (一)按統一發票係營業稅法第三十二條第一項所定營業人銷售貨物或勞務，開立予買
    受人之憑證，性質上屬私文書。觀之同法條第三項明定：「統一發票，由政府印
    製『發售』，或核定營業人『自行印製』：：。」尤為明瞭。至財政部依營業稅
    法第五十八條訂定之「統一發票給獎辦法」，旨在防止逃漏、控制稅源及促進統
    一發票之推行，而以定期開獎，給予獎金之方式，鼓勵買受人向營業人索取統一
    發票，為其附隨目的。又有價證券固以實行券面所表示之權利時，必須占有該券
    為特質，但具有此項特質之證券（文書），在論理法則上，不能解釋為均屬有價
    證券。統一發票中獎與否，純繫於偶然之事實，不因中獎人必須占有該中獎之統
    一發票，始得領取獎金（統一發票給獎辦法第九條參照），而影響統一發票之私
    文書性質，合先敘明。
  (二)核被告所為，係犯刑法第二百十六條行使第二百十條之變造私文書罪及同法第三
    百三十九條第一項詐欺取財罪。被告行使變造私文書目的在詐欺取財，所犯上開
    二罪，有方法、目的之牽連關係，應從一重之行使變造私文書罪處斷。爰審酌被
    告之素行不良，有如事實欄所示之犯罪科刑紀錄在台灣高等法院檢察署刑案紀錄
    簡覆表可參、犯罪之動機、目的、手段、僅兌領一次、所得利益及所生危害尚微
    ，及犯罪後否認犯行，態度不佳等一切情狀，量處如主文所示之刑。扣案變造發
    票二紙，業經被告交付銀行兌領獎金，已如前述，即難認被告所有之物，爰不予
    宣告沒收。
據上論斷，應依刑事訴訟法第二百九十九條第一項前段，刑法第二百十六條、第二百
十條、第三百三十九條第一項、第五十五條，罰金罰鍰提高標準條例第一條前段，判
決如主文。
本案經檢察官洪家原到庭執行職務
中      華      民      國      八十九      年     八     月   二十二   日
                                      臺灣板橋地方法院刑事第三庭
                                          審判長法  官  陳財旺
                                                法  官  陳志揚
                                                法  官  蕭一弘
右正本證明與原本無異。
如不服本判決應於送達後十日內向本院提出上訴狀。
                                                書記官  王苑琦
中      華      民      國      八十九      年     八     月   二十九   日
附錄本案論罪科刑法條全文：
刑法第二百十條
偽造、變造私文書，足以生損害於公眾或他人者，處五年以下有期徒刑。
刑法第二百十六條
行使第二百十條至第二百十五條之文書者，依偽造、變造文書或登載不實事項或使登
載不實事項之規定處斷。
刑法第三百三十九條
意圖為自己或第三人不法之所有，以詐術使人將本人或第三人之物交付者，處五年以
下有期徒刑、拘役或科或併科一千元以下罰金。
以前項方法得財產上不法之利益或使第三人得之者亦同。
前二項之未遂犯罰之。


司法院資訊處製作；財團法人民間司法改革基金會備份。
